臺灣士林地方法院民事判決　　　　　　　　　　　　九十三年度重訴字第一三七號
　　原　　　告　丙○○
　　訴訟代理人　陳崇善律師
　　被　　　告　乙○○
　　　　　　　　大有巴士股份有限公司
　　法定代理人　甲○○
　　訴訟代理人　丁○○
當事人間損害賠償事件，本院於九十三年十一月十七日言詞辯論終結，判決如下：
    主    文
被告應連帶給付原告新台幣柒拾捌萬柒仟捌佰伍拾元及被告乙○○、被告大有巴士股
份有限公司分別自民國九十二年八月三十日、九十三年四月二十三日起至清償日止，
按週年利率百分之五計算之利息。
原告其餘之訴駁回。
訴訟費用由被告負擔百分之十六，餘由原告負擔。
本判決於原告以新台幣貳拾陸萬元供擔保後，得假執行。
原告其餘假執行之聲請駁回。
    事實及理由
一、被告乙○○未於言詞辯論期日到場，核無民事訴訟法第三百八十六條所列各款情
    形，爰依原告聲請，由其一造辯論而為判決。
二、原告主張：其於民國九十一年九月三日上午十點三十分左右，搭乘由被告乙○○
    駕駛之被告大有巴士股份有限公司（下稱被告大有公司）二八四路公車，車號Ａ
    Ｅ─九六一號，原告於台北市○○路五六三號後山埤站下車，腳尚未著地，被告
    乙○○即起動開車，致原告重心不穩跌倒受傷，使原告骨盆下方之股骨破裂，進
    行兩次手術；原告原從事於台北市大安區古亭國民小學（下稱古亭國小）之廚房
    工作，因於工作時燙傷加上此次車禍，致喪失工作能力，遭校方資遣；原告因受
    傷開刀二次，均由原告之夫長期看護，並增加生活上之支出如營養費等其他開銷
    ；被告乙○○係被告大有公司之人受僱人，爰依民法第一百八十四條、第一百八
    十八條第一項、第一百九十一條之二、第一百九十三條、第一百九十五條之規定
    ，依侵權行為損害賠償權請求權，請求被告連帶賠償自九十一年九月三日起至九
    十二年六月底止按日以二千元計算之看護費新台幣（以下同）七十八萬元；增加
    生活上之支出如營養費等其他開銷五萬元；原告九十二年十一月五日遭資遣，失
    去工作，請求勞動能力損失，三百五十四萬四千一百五十五元；及慰撫金五十萬
    元等語，並聲明：(一)被告應連帶給付原告四百八十二萬四千一百五十五元及自起
    訴起狀繕本送達翌日起至清償日止，按週年利率百分之五計算之利息。(二)願供擔
    保為條件之假執行宣告。
三、被告大有公司主張：原告九十二年七月以後就可以行走，自該時起應不須看護，
    且其並未喪失工作能力，請求之慰撫金亦過高，況被告公司營運狀況不佳，無力
    賠償等語置辯。並聲明：原告之訴駁回。
四、被告乙○○方面：
    被告未於言詞辯論期日到場，亦未提出準備書狀作何聲明或陳述。
五、本件經協議兩造簡化爭點如下：
(一)、兩造不爭執部分：
１、原告於九十一年九月三日上午十點三十分左右，搭乘由被告乙○○駕駛之被告大
    有公司二八四路公車，車號ＡＥ─九六一號，原告於台北市○○路五六三號後山
    埤站下車，腳尚未著地，被告乙○○即起動開車，致原告重心不穩跌倒受傷，使
    原告骨盆下方之股骨破裂，進行兩次手術。
２、原告在古亭國小廚房服務期間，因公燙傷，於九十二年十一月五日離職前兩年，
    古亭國小均有發給其薪資，此期間無薪資損失。
３、被告大有公司營運狀況不佳。
４、醫藥費部分，原告已自保險公司領取四十萬元左右之給付，原告於本件訴訟不再
    請求。
５、看護費以每日兩千元計算。
６、自九十一年九月三日起至九十二年二月二十七日為止之看護費，每日以兩千元乘
    以三分之二計算（因為扣除睡覺八小時，不需照顧）。
７、原告工作能力損失之金額，相當於五個月的薪資。
(二)、兩造爭執部分：
１、原告增加生活上支出五萬元部分，是否屬實？
２、原告已否失去工作能力？
３、精神慰撫金五十萬元是否過高？
六、按不法侵害他人之身體或健康者，對於被害人因此喪失或減少勞動能力或增加生
    活上之需要時，應負損害賠償責任。又不法侵害他人之身體、健康、名譽、自由
    、信用、隱私、貞操，或不法侵害其他人格法益而情節重大者，被害人雖非財產
    上之損害，亦得請求賠償相當之金額。為民法第一百九十三條第一項、第一百九
    十五條第一項前段所明定。本件被告不法侵害原告之身體，既經認定，自應對原
    告所受之損害，負賠償責任。又受僱人因執行職務，不法侵害他人之權利者，由
    僱用人與行為人連帶負損害賠償責任。亦為民法第一百八十八條第一項所定明。
    本件原告主張其因被告大有公司之受僱人被告乙○○駕車不慎受傷，被告乙○○
    自應負侵權行為損害賠償之責，被告大有公司為僱傭人，應與之負連帶賠償責任
    ，即屬有據。茲將原告請求之事項及金額，應否准許，析述如下：
(一)、看護醫：
    原告主張其受傷後其夫照顧其生活起居，應自九十一年九月三日起至九十二年六
    月底為止之看護費，每日以兩千元計算，共七十八萬元，嗣自九十一年九月三日
    起至九十二年二月二十七日為止之看護費部分，減縮為每日以兩千元乘以三分之
    二計算（因為扣除睡覺八小時，不需照顧）等語。按被害人因受傷需人看護，而
    由親屬看護時，雖無現實看護費之支出，亦應認被害人受有相當看護費之損害而
    得向加害人請求賠償。本件被告對原告主張其受傷後其夫照顧其生活起居，自九
    十一年九月三日起至九十二年二月二十七日為止之看護費部分，為每日以兩千元
    乘以三分之二，自九十二年二月二十八日起至同年六月底止，每日按二千元計算
    ，並不爭執，並有診斷証明書、台北市立忠孝醫院九十三年六月二十九日北市忠
    醫歷字第○九三六○五○八一○○號函、國防大學國防醫學院三軍總醫院九十三
    年七月十六日集逵字第○九三○○一三八五二號函附卷（附民卷五至七頁、本院
    卷一四、一七頁）可參，核計原告可得請求之金額，應為四十四萬二千元（自
    91/9/3~92/ 2/27計147日，2000×147×2/3= 196000；自92/2/28~92/6/30計，
    2000×123= 246000；196000＋246 000= 442000），逾此部分請求，不應准許。
(二)、增加生活上之支出：
    原告主張增加生活上之支出五萬元，請求被告賠償等語，此部分為被告所否認，
    原告並未舉證以實其說，即不應准許。
(三)、工作能力損失：
    原告主張其原從事於古亭國小之廚房工作，因於工作時燙傷加上此次車禍，致喪
    失工作能力，遭校方資遣，原請求工作能力損失三百五十四萬四千一百五十五元
    ，嗣原告減縮，僅請求五個月之薪資，惟仍主張其工作能力因而喪失云云。被告
    對原告請求損失五個月之薪資，固不爭執，惟否認原告因而喪失工作能力等語。
    經查原告訴訟代理人於本院九十三年九月二十九日庭訊時自認原告因在廚房工作
    時燙傷，膝關節僵直，不容易彎曲等情（六三頁），經本院向原告所服務之古亭
    國小函查其何以離職，據覆：「查本校退職工友丙○○，係因執行職務遭致燙傷
    ，無法繼續工作，依事務管理規則第三六四條第一項第二款規定命令其退職（業
    於九十二年十一月五日退職生效．．．．。」，有該校九十三年九月七日北市古
    國人室字第○九三三○四○四二○○號函足按（五二頁）。本院原向國防大學國
    防醫學院三軍總醫院函查原告本次車禍傷情，其覆以：目前已痊癒並無後遺症等
    情（一七頁），然原告於本年八月十八日到庭時，係依賴輔助器行走，但其自承
    ，亦可自己行走，惟腳無力，走不遠等語（四六頁），並提出前開醫院；「不宜
    提重物及久站」內容之診斷証明書為證（四三），主張其工作能力喪失云云，惟
    本院再向該院函查詳情，據稱：「查陳員九十三年四月二十六日至門診檢查時，
    行走活動自如，偶有左髕骨疼痛，Ｘ光人工關節置換位置正常；九十三年八月九
    日至門診主訴久站時右髖不適，建議加強右側臀大肌肌力訓練，在肌力尚未完全
    復原時暫不宜站太久。」等語，有該院九十三年九月九日集逵字第○九三○○一
    八一九九號函附卷（五五）可佐，足證原告僅須復健即可康復，並未因本次車禍
    喪失工作能力，其至多因復健期間，而無法繼續工作而已，故被告抗辯原告並未
    喪失工作能力，應可採信。又原告原每月之薪資為二萬九千一百七十元，有證明
    書可稽（附民卷九頁），而依前開醫院之前函可知，原告迄今仍須復健才能復原
    。兩造既已協議由被告支付原告因復原期間五個月之薪資損失，核計即為十四萬
    五千八百五十元，是原告請求於此範圍內，始予准許。
(四)、慰撫金：
    原告主張其因此次車禍開刀二次，身心受到莫大痛苦，並可能行動不便，請求慰
    撫金五十萬元等語，被告則以：其營運狀況不佳，原告請求金額過高云云。按法
    院核定精神上損害賠償時，應參酌兩造之身分、經濟、學歷、損害之程度等一切
    情狀，予以酌定。查原告為商職家政科畢業，曾擔任幼教老師，受傷前在古亭小
    廚房工作，因職災及本次受傷後無業，夫原與人合夥開餐廳，因原告受傷在家照
    顧原告，且查無其個人之財產資料（九三頁）；被告乙○○為司機，其未到庭無
    法查知其學經歷，亦查無其財產資料（七六頁），被告大有公司之營運不佳，更
    為原告所不否認；然原告因本次車禍開刀二次，縱其自認因經濟因素遲延開第二
    次刀，以致病情加重（見附民卷第二頁），然亦非其所自願，其一年多來為醫療
    受到之痛苦可以想見，本院審酌上情，認其請求慰撫金二十萬元，尚屬允當。
七、從而，原告本於侵權行為之損害賠償請求權，請求被告賠償於七十八萬七千八百
    五十元及自起訴狀繕本送達翌日（被告乙○○為九十三年八月三十日，被告大有
    公司為九十三年四月二十三日）起至清償日止，按週年利率百分之五計算利息之
    範圍內，為有理由，應予准許。原告逾此部分請求，核屬無據，應予駁回。原告
    勝訴部分，陳明願供擔保，聲請宣告假執行，核無不合，爰酌定相當擔保金額予
    以准許。至其敗訴部分，其假執行之聲請，即失所附麗，併予駁回。
八、據上論結，原告之訴為一部有理由，一部分無理由，依民事訴訟法第三百八十五
    條第一項前段、第八十五條第二項、第三百九十條第二項判決如主文。
中　　　華　　　民　　　國　　九十三　　年　　 十二 　　月　　  三　  　日
                                        臺灣士林地方法院民事第一庭
                                            法      官  黃小瑩
右為正本係照原本作成。
如對本判決上訴須於判決送達後廿日內向本院提出上訴狀。
中　　　華　　　民　　　國　　九十三　　年   　十二 　　月　    六    　日
                                            法院書記官  陳鳳嬌
